臺北高等行政法院判決　　　　　　　　　　　　　　　九十年度訴字第五一六八號
　　　　　　　　　　　　　　　.
　　原　　　告　乙○○
　　　　　　　　丙○○
　　　　　　　　丁○○○
　　　　　　　　戊○
　　　　　　　　己○
　　原　告　兼　甲○○
　　訴訟代理人
　　右　六　人
　　訴訟代理人　劉厲生律師
　　被　　　告　臺北市政府
　　代　表　人　庚○○市長）.
　　訴訟代理人　壬○○
　　　　　　　　辛○○
　　　　　　　　劉珊芳
右當事人間因徵收補償事件，原告不服內政部中華民國九十年六月十六日台（九十）
內訴字第九○○四一八四號訴願決定，提起行政訴訟。本院判決如左：
    主  文
原告之訴駁回。
訴訟費用由原告負擔。
    事  實
壹、事實概要：
一、緣台北市○○區○○段一小段一九八、一九八—一地號土地（下稱系爭土地）為
    原告等共有，其應有部分如附表所示。被告為興辦「交八」交通廣場私地部分及
    廣場旁道路用地簡易綠化工程需用系爭土地，遂於民國（下同）八十九年間，經
    報奉內政部八十九年五月五日台（八九）台內地字第八九○六六五九號函核准徵
    收，並以八十九年五月十二日府地四字第八九○三九五八六○○號公告徵收，及
    以八十九年六月十四日府地四字第八九○四八八一六○○號函通知土地所有權人
    領取徵收補償費有案。
二、原告就上開補償費於公告期間以書面提出異議，經被告以八十九年六月十七日府
    地四字第八九○四七五五三○○號函復原告略以：系爭土地依土地徵收條例第三
    十條規定，按照徵收當期之公告土地現值每平方公尺四一二、二○五元補償其地
    價，台北市地價評議委員會暨標準地價評議委員會第七十次會議考量台北市現值
    接近市價程度及徵收土地免徵土地增值稅等因素決議為加二成補償，並報奉內政
    部八十九年五月六日台（八九）內地字第八九○六九四二號函同意備查在案，並
    無違誤等語。
三、原告不服被告前項查處情形，依土地徵收條例第二十二條規定提請復議，經被告
    地價及標準地價評議委員會第一次會議評議，仍維持原評議結果，並經內政部八
    十九年十一月十四日台（八九）內地字第八九一六二五八號函同意備查在案，被
    告乃以八十九年十二月十四日府地四字第八九一一三七五一○○號函復原告。
四、原告不服前開函，以系爭土地地價區段之劃設及公告現值之計算既有錯誤，於九
    十年一月十八日及九十年三月五日申請更正上開地號土地公告土地現值，（上開
    函曾經被告九十年二月二十一日府地四字第九○○一二○一三○○號函及九十年
    三月五日府地四字第九○○二五九一七○○號函復計算方式並無違誤）提起訴願
    ，亦遭駁回，遂向本院提起行政訴訟。
貳、兩造聲明：
一、原告聲明求為判決：
(一)、訴願決定及原處分均撤銷。
(二)、被告應給付原告乙○○新台幣貳佰壹拾伍萬肆佰元整。應給付原告丙○○新台幣
    貳佰壹拾伍萬肆佰元整。應給付原告丁○○○新台幣參佰伍拾伍萬壹仟陸佰伍拾
    肆元整。應給付原告戊○新台幣壹佰捌拾陸萬貳仟柒佰零伍元整。應給付原告己
    ○新台幣壹佰捌拾陸萬貳仟柒佰零伍元整。應給付原告癸○○新台幣貳佰玖拾柒
    萬陸仟貳佰陸拾伍元整。
二、被告聲明求為判決：駁回原告之訴。
參、兩造之爭點：人民對政府是否有徵收補償之公法上請求權？徵收都市計畫區內之
    公共設施保留地應如何計算其地價補償費？
一、原告主張之理由：
(一)、系爭一九八—一地號土地，於分割後應重新計算地價，被告依分割前之公告現值
    核計徵收補償費，於法不合：
１、查系爭一九八—一地號土地，係於八十六年五月二十八日逕分割自同小段系爭一
    九八地號土地，有土地登記簿可稽，二者雖同為「公共設施保留地」，但一九八
    —一地號土地為「道路用地」，一九八地號土地為「交通廣場用地」，亦有台北
    市政府都市發展局發給之土地使用分區及公共設施用地證明書可按，應為二宗獨
    立之土地。此外原告應有部分如附表所示，非但共有人不同，持份亦不相同。基
    於所有權人利益，亦不宜以一宗土地論斷。
２、再系爭土地分屬兩個不同區段；系爭一九八地號土地屬於一四○及二七八兩區段
    號，其單價依序為新台幣（下同）五三○、四○○元及二二八、八○○元。系爭
    一九八—一地號土地全部屬於一四○區段號，單價為五三○、四○○元，與二七
    八區段號無關，二者價值亦不相同。
３、按「直轄市或縣（市）政府依本條例第四十六條查估土地現值時，對都市計畫公
    共設施保留地之地價，應依左列規定辦理：(一)保留地處於繁榮街道路線價區段○
    ○○路線價按其臨街深度指數計算」為平均地權條例施行細則第六十三條規定。
    依該規定，系爭一九八—一地號土地因深度只有四十公分，並無臨街深度指數一
    八○公分及一般地價區段一一六公分之情形。由於被告於土地分割後，疏未依上
    開法律規定查估並公告土地現值，仍襲舊資料轉載，而八十八年辦理徵收時，更
    引用該不當之數據作為補償之依據，已嚴重侵害原告癸○○等四人權益。
４、至被告引用「台北市○○街道路線價區段宗地單位地價計算原則：四、與騎樓用
    地或無遮簷人行道做同一建築使用之各宗土地，在裡地線以內者，併同視為臨街
    第一宗土地」云云，以為抗辯，非但未考量系爭土地「區段號」、「用途」、「
    所有人」各異不宜合併之特性，曲為解釋，已有未洽。即該單行法規之規範，已
    逾越法律授權，與母法牴觸，被告引用於法有違。
５、由於被告就系爭一九八—一地號土地並未於分割後依法重新估定公告現值，經核
    算被告計短付：原告丁○○○二、九七八、五一四元（530,400 x 42 x 30/60 x
    120/100 - 10,387,566）、乙○○一、二九○、六九○元（530,400 x 42 x 13/
    60 x 120/100）、丙○○一、二九○、六九○元（530,400 x 42 x 13/60 x 120
    /100 - 4,501,278）、癸○○三九七、一三五元（530,400 x 42 x 4/60 x 120/
    100 - 1,385,009）。
(二)、系爭一九八地號土地於分割後，其臨街路線及臨街深度指數均應變更，被告計算
    錯誤：
１、系爭一九八地號土地跨一四八及二七八兩區段號，其單價依序為五三○、四○○
    元及二二八、八○○元。由於系爭一九八—一地號道路用地已於八十六年五月二
    十八日自系爭土地分割出，系爭一九八地號土地臨街路線因內縮而變更，其臨街
    深度指數線亦隨之變動，則系爭一九八地號土地之公告現值應為每平方公尺四四
    ○、八六二元〔（534,000 x 180/256）＋（228,800 x 76/256）= 440,862〕。
２、由於被告仍以系爭一九八—一地號土地舊線作為臨街路線，致該筆土地一四○區
    段號○街深度指數相對減少四公尺，造成原告短收補償費計：癸○○二、五七九
    、一三○元（440,862 x 250 x 18/60 x 120/100 - 37,098,450）、乙○○八五
    九、七一○元（440,862 x 250 x 6/60 x 120/100 - 12,366,150）、丙○○八
    五九、七一○元（440,682 x 250 x 6/60 x 120/100 - 12,366,150）、丁○○
    ○五七三、一四○元（440,862 x 250 x 4/60 x 120/100 - 8,244,100）、戊○
    一、八六二、七○五元（440,862 x 250 x 13/60 x 120/100 - 26,793,325）、
    己○一、八六二、七○五元（440,862 x 250 x 13/60 x 120/100 - 26,793,325
    ）。
(三)、綜上合計，被告應給付：
１、乙○○：二、一五○、四○○元（1,290,690＋859,710 = 2,150,400）。
２、丙○○：二、一五○、四○○元（1,290,690＋859,710 = 2,150,400）。
３、癸○○：二、九七六、二六五元（397,135＋2,579,130 = 2,976,265）。
４、丁○○○：三、五五一、六四五元（2,978,514＋573,140 = 3,551,654）。
５、戊○：一、八六二、七○五元。
６、己○：一、八六二、七○五元。
二、被告主張之理由：
(一)、被告所屬地政處辦理公告現值作業，係依平均地權條例暨地價調查估計規則等有
    關法令規定辦理，歷經地價調查、劃分地價區區地價等法定作業程序
    ，並提經台北市地價評議委員會暨標準地價評議委員會評定，報准內政部核備及
    計算宗地地價後公告；如屬都市計畫公共設施保留地，則依平均地權條例第十條
    及同條例施行細則第七條規定，以毗鄰各非公共設施保留地土地現值之平均數為
    準，並於每年編製土地現值時，依平均地權條例施行細則第六十三條規定一併計
    算各公共設施保留地之土地現值後依法公告，以作為政府於依法徵收時，辦理地
    價補償之依據。其土地徵收補償標準係依平均地權條例施行細則第六條規定，以
    徵收公告期滿第十五日當時之公告土地現值為準。但徵收公告後，土地現值依本
    條例第四十六條規定評定降低者，仍按徵收公告時之土地現值補償。
(二)、查原告稱被告地價計算錯誤乙節，依平均地權條例施行細則第六十三條、地價調
    估計規則第二十三條、第二十四條規定，台北市訂有「臺北市○○街道路線價區
    段宗地單位地價計算原則」。依該原則第四點規定：「與騎樓用地或無遮簷人行
    道做同一建築使用之各宗土地，在裡地線以內者，併同視為臨街第一宗土地」。
    本案中正區○○段○○段一九八、一九八—一地號土地，都市計畫劃屬交通廣場
    用地及道路用地，位於忠孝西路（重慶北路與延平北路之間）屬臨街土地，其八
    十八年公告土地現值劃屬忠孝西路繁榮街道路線價區段（中正區第一四○地價區區地價：每平方公尺五三○、四○○元），及一般地價區段（中正區第二
    七八地價區區地價：每平方公尺二二八、八○○元），計算結果為每平方
    公尺四一二、二○五元，依法尚無違誤。計算方法列式如下：
１、系爭一九八地號土地：〔（530,400 x 180/296）+（228,800 x 116/296）=412,
    205〕每平方公尺四一二、二○五元。
２、系爭一九八—一地號土地：〔（530,400 x 180/296）+（228,800 x 116/296）=
    412,205〕每平方公尺四一二、二○五元
(三)、次查本案中正區○○段○○段一九八、一九八—一地號土地，徵收前現況係興建
    五樓建物使用，其中一九八—一地號雖經分割為道路保留地，因係屬上開建物之
    騎樓，與該建物作同一建築使用，故其區段界限仍以現有已開闢道路線起算十八
    公尺，超過十八公尺部分則屬一般地價區段，原告認定有關本案土地臨街線應以
    都市計畫新劃定之路線為準乙節，依據地價調查估計規則第二十一條規定，台北
    市○於○○街道路線價區段之劃分係以現有道路邊界線為臨街線起算，並無違誤
    。
(四)、查上開兩筆土地都市計畫雖劃屬不同使用之公共設施保留地，惟由於其位置相毗
    連，且均屬公共設施保留地。又查上開系爭土地係屬同一建築物之基地，按行為
    時適用之「臺北市○○街道路線價區段宗地單位地價計算原則」第四點：「與騎
    樓用地或無遮簷人行道作同一建築使用之各宗土地，在裡地線以內者，併同視為
    臨街第一宗土地。」，又依建築法第十一條第一項後段規定：「建築基地原為數
    宗者，於申請建築前應合併為一宗。」，是以，上開系爭土地依上開規定視為一
    宗土地，其地價並依平均地權條例施行細則第六十三條之規定計算，依法並無違
    誤，並維護土地所有權人之權益；若將其視為二宗土地，則一九八地號土地則屬
    袋地須依繁榮街道路線價區區地價及袋地指數計算，上開系爭土地之地價
    計算亦不合理，並有違平等原則，且會發生降低情事（530,400×4÷29.6×1.45
    ＋530,400×14÷29.6×0.8＋228,800×11.6÷29.6=394,287）。
(五)、查「建築線」之指定或退讓，係依建築法之規定，其目的乃基於維護交通安全、
    景緻觀瞻或其他需要，與地價查估無直接關連，又依地價調查估計規則第二十一
    條第一項第二款「﹒﹒﹒區段界線，應以使用分區○○○○道路、溝渠等易於辨
    識之自然界線為準。﹒﹒﹒」及同條第二項「所稱之繁榮街道路線價區段，指具
    有顯著商業活動之繁榮地區，依當地發展及地價高低情形劃設之地價區段。﹒﹒
    ﹒」而所謂道路保留地，係指尚未開闢完成之道路，既未開闢，何來繁榮？因此
    繁榮街道當然指既有已開闢道路而言，故被告地政處依上開規則以現有道路邊界
    線為臨街線起算（即區段界限以距離現有已開闢道路線起算十八公尺為準，超過
    十八公尺部份則屬一般地價區段），依法亦無違誤。又上開系爭土地上興建五樓
    建物使用，其中一九八之一地號雖經分割為道路保留地，因仍屬上開建築物之騎
    樓，與該建物作同一建築使用，且深度較深為二九‧六公尺，跨屬本市中正區第
    一四○號（繁榮街道路線價區段）及二七八號地價區段，其八十八年公告土地現
    值經依平均地權條例施行細則第六十三條規定、行為時適用之臺北市○○街道路
    線價區段宗地地價計算原則「四、與騎樓用地或無遮簷人行道作同一建築使用之
    各宗土地，在裡地線以內者，併同視為臨街第一宗土地。」及地價調查估計規則
    第二十三條第一項第三款「跨越兩個以上地價區段之土地，分別按各該區段之面
    積乘以各該區段地價之積之和，除以宗地面積作為宗地單位地價。」之規定，計
    算結果為每平方公尺四一二、二○五元。
    理  由
甲、程序方面：
一、按行政處分之意義，依新訴願法第三條規定，，係指中央或地方機關就公法上具
    體事件所為之決定或其他公權力措施而對外直接發生法律效果之單方行政行為而
    言。倘行政機關之行為僅係事實之述或理由之說明，未對人民之權利或法律上
    利益發生具體法律上效果，核其性質，應屬觀念通知，而非具有法效性之行政處
    分。本件原告就上開補償費於公告期間以書面提出異議，經被告以八十九年六月
    十七日府地四字第八九○四七五五三○○號函復原告，原告不服被告前項查處情
    形，依土地徵收條例第二十二條規定提請復議，經被告地價及標準地價評議委員
    會第一次會議評議，仍維持原評議結果，被告乃以八十九年十二月十四日府地四
    字第八九一一三七五一○○號函復原告。則此一函復即係對原告不服徵收補償地
    價復議，為否准而直接發生法律效果之單方行政行為，此即為行政處分，自應為
    訴願之程序標的。嗣原告不服前開函，以系爭土地地價區段之劃設及公告現值之
    計算既有錯誤，於九十年一月十八日及九十年三月五日申請更正上開地號土地公
    告土地現值，應係對上開行政處分提起訴願，至於上開函曾經被告九十年二月二
    十一日府地四字第九○○一二○一三○○號函及九十年三月五日府地四字第九○
    ○二五九一七○○號函復計算方式並無違誤乙節，應係被告就原告不服徵收補償
    地價同一事項所為之理由說明，應屬觀念通知，而非具有法效性之行政處分。訴
    願決定書以該九十年三月五日函為原處分，應屬有誤，惟本件既經同一事項為訴
    願程序，就本件行政訴訟應踐行之前置程序並無影響，本院自應逕行更正之，合
    先敘明。另上開以八十九年十二月十四日府地四字第八九一一三七五一○○號函
    原處分，被告並未舉證原告何時收受送達，無從起算訴願期間，則原告於九十年
    一月十八日所為不服之表示所為訴願，自屬合法，附此敘明。
二、次按行政訴訟法第一百十一條規定：「訴狀送達後，原告不得將原訴變更或追加
    他訴。但行政法院認為適當者，不在此限。」本件原告起訴時於起訴狀僅表明不
    服訴願決定之旨，嗣迭經更正及追加，最後如上開原告訴之聲明，本院認為適當
    ，應予准許。
乙、實體方面：
一、原告起訴主張略謂：原告所有系爭一九八、一九八—一地號土地，前者為「交通
    廣場用地」，後者為「道路用地」，共有人不同，應有部份亦不相同，分屬兩個
    不同區段，應為二宗獨立之土地，應分別計算其查估補償之價格。被告於系爭土
    地分割後，仍將系爭土地作為一宗土地作為補償之依據，嚴重侵害原告權益，爰
    請求訴願決定及原處分均撤銷，並請求被告給付差額如訴之聲明（詳細計算式如
    事實欄之說明）。
二、被告答辯略謂：系爭土地都市計畫劃屬交通廣場用地及道路用地，位於忠孝西路
    屬臨街土地，其八十八年公告土地現值劃屬忠孝西路繁榮街道路線價區段及一般
    地價區段，計算結果為每平方公尺四一二、二○五元，依法尚無違誤。又系爭土
    地，徵收前現況係興建五樓建物使用，其中一九八—一地號雖經分割為道路保留
    地，因係屬上開建物之騎樓，與該建物作同一建築使用，故其區段界限仍以現有
    已開闢道路線起算十八公尺，超過十八公尺部分則屬一般地價區段，依據地價調
    查估計規則第二十一條規定，被告對於繁榮街道路線價區段之劃分係以現有道路
    邊界線為臨街線起算，並無違誤，請求駁回原告之訴。
三、系爭土地坐落台北市○○區○○段一小段一九八、一九八—一地號土地，為原告
    等共有，其應有部分如附表所示。被告為興辦「交八」交通廣場私地部分及廣場
    旁道路用地簡易綠化工程需用系爭土地，於八十九年間，經報奉內政部八十九年
    五月五日台（八九）台內地字第八九○六六五九號函核准徵收，並以八十九年五
    月十二日府地四字第八九○三九五八六○○號公告徵收，及以八十九年六月十四
    日府地四字第八九○四八八一六○○號函通知土地所有權人領取徵收補償費。另
    系爭一九八—一地號土地，係於八十六年五月二十八日逕分割自同小段系爭一九
    八地號土地，二者同為公共設施保留地，此有土地登記簿謄本、徵收補償地價清
    冊及台北市政府都市發展局土地使用分區及公共設施用地證明書等件影本附卷可
    稽，應認為真實。
四、本院判斷如下：
(一)、人民對國家是否有徵收補償之公法上請求權？
    按土地徵收應發給地價及其他補償費法有明定，故地價、補償費之給予，係土地
    徵收之合法要件之一。茍國家實施土地徵收而未給予地價補償者，其法效為何，
    學說見解固非一致，然參酌司法院大法官會議釋字第一一０號解釋：「﹒﹒﹒需
    用土地人不於公告完畢後十五日內，將應補償地價及其他補償費額繳交主管機關
    發給完竣者，依本院院解字第二七０四號解釋，其徵收土地核准案，固應從此失
    其效力。」意旨以觀，似不採請求權發生說，從而人民對政府並無徵收補償之公
    法上請求權，則其對於補償金部分，亦不生公法上之給付請求權，僅能於對補償
    金額不服時，提起撤銷訴訟，故本件給付訴訟部分，依上開大法官會議解釋，其
    請求為無理由，應予駁回，先此說明。是本件兩造爭執之要點為：被告計算系爭
    補償地價是否合法？
(二)、都市計畫區內之公共設施保留地應如何計算其地價？
１、經查，土地徵收條例第三十條第一項規定「被徵收之土地，應按照徵收當期之公
    告土地現值，補償其地價。在都市計畫區內之公共設施保留地，應按毗鄰非公共
    設施保留地之平均公告土地現值，補償其地價。」，平均地權條例第十條、都市
    計畫法第四十九條亦有相同之規定；是都市計畫區內之公共設施保留地應按毗鄰
    非公共設施保留地之平均公告土地現值依據個案計算，以補償其地價，法條規定
    文義甚明。
２、至於平均地權條例第四十六條規定：「直轄市或縣（市）政府對於轄區內之土地
    ，應經常調查其地價動態，繪製地價區段圖並估計區段地價後，提經地價評議委
    員會評定，據以編製土地現值表於每年七月一日公告，作為土地移轉及設定典權
    時，申報土地移轉現值之參考；並作為主管機關審核土地移轉現值及補償徵收土
    地地價之依據。」係對當期公告現值之計算方法，若係針對通常按照徵收當期之
    公告土地現值計算地價之被徵收之土地，固屬無誤。但計算都市計畫區內之公共
    設施保留地之徵收補償地價，則不得以此一方式，否則與上開土地徵收條例第三
    十條規定之按毗鄰非公共設施保留地之平均公告土地現值，補償其地價之規定有
    違。所以平均地權條例例施行細則第七條、第六十三條第一項第一款、第五款所
    定：「本條例第十條所稱毗鄰非公共設施保留地之平均公告土地現值，以毗鄰各
    非公共設施保留地土地現值之平均數為準，並於每年編製土地現值時，依第六十
    三條規定計算之。」、「直轄市或縣（市）政府依本條例第四十六條查估土地現
    值時，對都市計畫公共設施保留地之地價，應依左列規定辦理：一、保留地處於
    繁榮街道路線價區段○○○路線價按其臨街深度指數計算。但處於非繁榮街道兩
    旁適當範圍內劃設之一般路線價區段○○○路線價為其地價。．．五、前四款以
    外之保留地，以毗鄰非保留地之區段地價平均計算。」即謂「毗鄰非公共設施保
    留地之平均公告土地現值」，係指被徵收土地所屬地價區段毗鄰之非保留地之「
    區段地價」平均計算乙節，與上開土地徵收條例第三十條第一項及平均地權條例
    第十條、都市計畫法第四十九條之規定有背，本院本應拒絕適用，
３、惟本件系爭土地若按毗鄰非公共設施保留地之平均公告土地現值，計算其地價，
    為每平方公尺三八三四一六元（即忠孝西路每平方公尺五三○四○○加重慶北路
    每平方公尺三六四三三七元再加鐵一九二之二地號土地每平方公尺二五五五一三
    元再除以三之得數，詳見審判筆錄卷附系爭土地毗鄰之非保留地公告地價表及被
    告訴訟代理人之陳述可得），與被告依被徵收土地所屬地價區段毗鄰之非保留地
    之「區段地價」平均計算系爭土地之地價為每平方公尺四一二二○五元（詳如後
    述），較不利於原告，基於不利益變更禁止原則，本件仍應適用被告之計算方式
    ，合先敘明。
(三)、系爭土地是否應依臨街線變更、分割前或其後之狀況計算地價？
１、按土地法施行法第四十條規定：「地價調查估計規則及土地建築改良物估價規則
    ，由中央地政機關定之。」地價調查估計規則第二十一條第一項第二款「﹒﹒﹒
    區段界線，應以使用分區○○○○道路、溝渠等易於辨識之自然界線為準。﹒﹒
    ﹒」及同條第二項「﹒﹒﹒所稱之繁榮街道路線價區段，指具有顯著商業活動之
    繁榮地區，依當地發展及地價高低情形劃設之地價區段。﹒﹒﹒」地價調查估計
    規則第二十三條第一項第三款「跨越兩個以上地價區段之土地，分別按各該區段
    之面積乘以各該區段地價之積之和，除以宗地面積作為宗地單位地價。」地價調
    查估計規則第二十四條規定：「左列事項應由直轄市或縣（市）地政機關訂定：
    ﹒﹒﹒二、繁榮街道路線價區段宗地單位地價計算原則。﹒﹒﹒」行為時臺北市
    ○○街道路線價區段宗地單位地價計算原則第四點規定：「與騎樓用地或無遮簷
    人行道作同一建築使用之各宗土地，在裡地線以內者，併同視為臨街第一宗土地
    。」（上開計算原則第四點規定於九十年四月十一日業已修正）。經查「繁榮街
    道路線價區段宗地單位地價計算原則」按內政部訂頒之地價調查估計規則第二十
    四條第一項第二款規定係授權直轄市或縣（市）政府訂定，又地價調查估計規則
    依土地法施行法第四十條規定，係由中央地政機關定之，故「台北市○○街道路
    線價區段宗地單位地價計算原則」係依土地法施行法第四十條之授權所訂定，屬
    中央法規標準法第七條規定授權訂定之命令，並未逾越上開法律授權之目的及範
    圍，況上開計算原則係基於立法意旨且未逾越母法規定之限度內，就繁榮街道路
    線價區段之地價調查估計等事項為技術性及細節性之規範，並無原告所稱逾越法
    律授權、與母法牴觸之情事，本院自得予以爰用。原告主張：「臺北市○○街道
    路線價區段宗地單位地價計算原則」之規範，已逾越法律授權，與母法牴觸云云
    ，自不可採。
２、查系爭兩筆土地都市計畫雖劃屬不同使用之公共設施保留地，即一九八—一地號
    土地為「道路用地」，一九八地號土地為「交通廣場用地」，雖有被告所屬都市
    發展局發給之土地使用分區及公共設施用地證明書可按，惟由於系爭土地位置相
    毗連，且均屬公共設施保留地，又系爭土地徵收前現況係興建五樓建物使用，其
    中一九八—一地號雖經分割為道路保留地，因係屬上開建物之騎樓，此有卷附照
    片可稽，亦為兩造所不爭，系爭土地係屬同一建築物之基地應可認定，則依據上
    引行為時「臺北市○○街道路線價區段宗地單位地價計算原則」第四點：「與騎
    樓用地或無遮簷人行道作同一建築使用之各宗土地，在裡地線以內者，併同視為
    臨街第一宗土地。」，及依建築法第十一條第一項後段：「建築基地原為數宗者
    ，於申請建築前應合併為一宗。」規定，是以，系爭土地依上開規定視為一宗土
    地，則被告依平均地權條例施行細則第六十三條之規定計算系爭土地地價，尚無
    違誤，並已維護系爭土地所有權人之權益。原告主張一九八、一九八∣一地號土
    地兩者使用分區不同，應為二宗獨立之土地云云，並不可採。
３、原告又主張應以都市計畫新劃定之路線為系爭土地臨街線之認定，並計算補償費
    云云，惟依地價調查估計規則第二十一條第一項第二款規定：「區段界線，應以
    使用分區○道路、溝渠等易於辨識之自然界線為準。」及同條第二項「所稱之繁
    榮街道路線價區段，指具有顯著商業活動之繁榮地區，依當地發展及地價高低情
    形劃設之地價區段。」按「建築線」之指定或退讓，係依建築法之規定，其目的
    乃基於維護交通安全、景緻觀瞻或其他需要，與地價查估無直接關連，而所謂繁
    榮街道當然指既有已開闢道路而言，故被告依上開規則以現有道路邊界線為臨街
    線起算（即區段界限以距離現有已開闢道路線起算十八公尺為準，超過十八公尺
    部份則屬一般地價區段），依法亦無違誤。
４、又上開系爭土地上興建五樓建物使用，其中一九八之一地號雖經分割為道路保留
    地，因仍屬上開建築物之騎樓，與該建物作同一建築使用，業如前述，又系爭土
    地深度為二九‧六公尺，跨屬本市中正區第一四○號（繁榮街道路線價區段）及
    二七八號地價區段，被告依八十八年公告土地現值經依平均地權條例施行細則第
    六十三條規定、行為時臺北市○○街道路線價區段宗地地價計算原則「四、與騎
    樓用地或無遮簷人行道作同一建築使用之各宗土地，在裡地線以內者，併同視為
    臨街第一宗土地。」及地價調查估計規則第二十三條第一項第三款「跨越兩個以
    上地價區段之土地，分別按各該區段之面積乘以各該區段地價之積之和，除以宗
    地面積作為宗地單位地價。」之規定，以系爭土地位於忠孝西路（重慶北路與延
    平北路之間）屬臨街土地，其八十八年公告土地現值劃屬忠孝西路繁榮街道路線
    價區段（中正區第一四○地價區區地價：每平方公尺五三○、四○○元）
    ，及一般地價區段（中正區第二七八地價區區地價：每平方公尺二二八、
    八○○元），計算結果為每平方公尺四一二、二○五元，在本件之情形，尚屬無
    違。計算方法列式如下：
、系爭一九八地號土地：〔（530,400 x 180/296）+（228,800 x 116/296）=412,
    205〕每平方公尺四一二、二○五元。
、系爭一九八—一地號土地：〔（530,400 x 180/296）+（228,800 x 116/296）=
    412,205〕每平方公尺四一二、二○五元
丙、從而，被告依首揭規定，否准原告變更徵收補償費之異議及復議，尚無不合。訴
    願決定遞予駁回，亦無違誤，均應予維持。本件原告之訴為無理由，應予駁回。
據上論結，本件原告之訴為無理由，爰依行政訴訟法第九十八條第三項前段，判決如
主文。
中　　　華　　　民　　　國　　九十一　　年　　　十　　　月　　　四　　　日
                                臺 北 高 等 行 政 法 院  第 五 庭
                                            審 判 長 法  官  葉百修
                                                     法  官  黃本仁
                                                     法  官  劉介中
右為正本係照原本作成。
如不服本判決，應於送達後二十日內，向本院提出上訴狀並表明上訴理由，如於本判
決宣示後送達前提起上訴者，應於判決送達後二十日內補提上訴理由書（須按他造人
數附繕本）。
中　　　華　　　民　　　國　　九十一　　年　　　十　　　月　　　四　　　日
                                                     書記官  黃明和
